臺灣新竹地方法院刑事判決　　　　　　　 94年度易字第623號
公　訴　人　臺灣新竹地方法院檢察署檢察官
被　　　告　乙○○
指定辯護人　本院公設辯護人甲○○
上列被告因竊盜案件，經檢察官提起公訴（94年度偵字第5075號
）及移送併辦（94年度偵字第5285號），本院判決如下：
    主  文
乙○○連續攜帶兇器毀壞安全設備竊盜，累犯，處有期徒刑陸月
，如易科罰金，以佰元折算壹日。
    事  實
一、乙○○前有多次竊盜前科，最近一次於民國93年間，因犯竊
    盜罪，經本院以93年度竹北簡字第160號刑事簡易判決判處
    有期徒刑3月確定，於94年1月24日縮刑期滿執行完畢，詎其
    仍不悔改。
二、乙○○係輕度智能不足及精神分裂病患者，有幻聽、自言自
    語等精神狀況，對於外界事務之判斷能力，較普通人平均程
    度顯然減退，已達精神耗弱程度，為精神耗弱之人，竟基於
    意圖為自己不法所有之概括犯意，連續於（一）94年8月1日
    凌晨3時46分許之夜間，見張金順位於新竹市○○街48號之
    住處大門未上鎖且無人在場之際，侵入上開處所竊取張金順
    及其配偶所有之HELLO KITTY手提袋1只（內有新臺幣（下同
    ）7500元、郵局提款卡、汽車及機車駕駛執照、國民健康保
    險卡、廚師證及中餐丙級技術證、雕刻工會會員卡各1張及
    行動電話1支等物）（侵入住宅部份未據告訴），得手後僅
    留下手提袋、現金及行動電話等物，其餘均予焚燬；（二）
    94年9月11日中午12時許，騎乘腳踏車行經新竹市○○路198
    巷1弄17號附近，見姜秀珍（起訴書誤載為江秀珍，應予更
    正）在幫其所飼養之鸚鵡洗澡，因受幻聽之干擾，思及要燉
    肉給其配偶黃增喜食用，遂持路邊隨手拾得，客觀上足以攻
    擊人之生命、身體，具有危險性，可資為兇器使用，長約15
    公分，前端扁平之螺絲起子1支（未扣案），以該螺絲起子
    破壞該處大門門鎖之方式進入屋內客廳，徒手竊取姜秀珍所
    飼養價值5萬元之鸚鵡3隻得手，攜回其位於新竹市○○路
    118巷55弄6號住處廚房予以飼養。嗣分別於（一）94年8月1
    日上午5時10分許，在新竹市○○街40巷40號之7「湳中宮」
    ；（二）94年9月13日下午4時30分許，在其位於新竹市○○
    路118巷55弄6號住處為警循線查獲，始得悉上情。
二、案經新竹市警察局第三分局報請臺灣新竹地方法院檢察署檢
    察官偵查起訴及移送併辦。
    理  由
一、本件被告乙○○所犯連續加重竊盜罪，非死刑、無期徒刑、
    最輕本刑為三年以上有期徒刑之罪，或非高等法院管轄第一
    審之案件，被告於本院準備程序進行中，就被訴事實為有罪
    之陳述，經本院合議庭認合於新修正刑事訴訟法第273條之1
    之規定，裁定進行簡式審判程序，合先敘明。
二、上開犯罪事實，業據被告乙○○於警、偵訊及本院行準備程
    序、簡式審判程序時均坦承不諱，核與被害人張金順、姜秀
    珍於警詢中指訴遭竊情節大致相符（見臺灣新竹地方法院檢
    察署94年度速偵字第1214號偵查卷【以下簡稱速偵字第1214
    號偵查卷】第10至12頁、臺灣新竹地方法院檢察署94 年度
    偵字第5075號偵查卷【以下簡稱偵字第5075號偵查卷】第11
    、12頁），被害人姜秀珍並指認被告彩色照片無訛（見偵字
    第5075號偵查卷第30頁），並有贓物認領保管單2紙、贓物
    照片4幀、監視錄影帶所翻拍之現場照片6幀、中華民國94年
    日出日沒時刻表及新竹市警察局受理刑事案件報案三聯單各
    1紙等在卷可稽（見速偵字第1214號偵查卷第13、20至23、
    44 頁、偵字第507 5號偵查卷第29至33頁），被告之自白核
    與事實相符，事證明確，犯行堪以認定，應予依法論科。
三、按刑法上所謂夜間，係日出前日沒後；又刑法第321條第1項
    第2款所謂安全設備，係指依社會通常觀念足認為防盜之設
    備而言，而門鎖為安全設備之一種；再刑法第321條第1項第
    3 款攜帶兇器竊盜罪所謂之兇器，其種類並無限制，凡客觀
    上足對人之生命、身體、安全構成威脅，具有危險性之器械
    均屬之，且只需行竊時攜帶此種具有危險性之兇器為已足，
    並不以攜帶之初有行兇之意圖為必要，最高法院29年滬上字
    第63號、55年臺上字第547號、64年度第1次刑庭庭推總會議
    決議及79年臺上字第5253號判例意旨均足參照。查94年7月
    31日之日沒時間為下午6時41分許，翌日（即94年8月1日）
    之日出時間為上午5時24分許一節，有中華民國94年日出日
    沒時刻表1紙為據（見速偵字第1214號偵查卷第44頁），被
    告於94年8月1日凌晨3時46分許，侵入被害人張金順住宅內
    竊取財物，自屬於夜間侵入住宅竊盜無訛，又被告於本院行
    簡式審判程序時坦認以路邊隨手拾得之螺絲起子將被害人姜
    秀珍住處鐵門之門鎖撬開後入內行竊等語（見本院卷第47頁
    ），核與被害人姜秀珍於警詢中指訴返家後發現門鎖遭破壞
    ，並發現3隻鸚鵡被竊等遭竊情節大致相符，而螺絲起子既
    得持以撬開門鎖，於客觀上當可用以攻擊他人，足供兇器使
    用堪可認定。核被告乙○○所為，事實欄（一）部分，係犯
    刑法第321條第1項第1款之夜間侵入住宅竊盜罪；事實欄（
    二）部分，係犯刑法第321條第1項第2、3款之攜帶兇器毀壞
    安全設備竊盜罪。又被告乙○○先後二次加重竊盜犯行，均
    時間緊接，方法相同，觸犯基本構成要件相同之罪名，顯係
    基於概括犯意為之，應依連續犯規定從一情節較重之連續攜
    帶兇器毀壞安全設備竊盜罪論處，並依法加重其刑。再被告
    於93年間，因犯竊盜罪，經本院以93年度竹北簡字第160號
    刑事簡易判決判處有期徒刑3月確定，於94年1月24日縮刑期
    滿執行完畢等情，此有臺灣高等法院被告前案紀錄表及臺灣
    新竹地方法院檢察署刑案資料查註記錄表等各1份在卷為憑
    ，其於有期徒刑之執行完畢後，5年內再犯本件有期徒刑以
    上之罪，為累犯，應依刑法第47條規定遞加重其刑。另被告
    之精神狀況，經送鑑定結果：臨床醫學上之診斷為：「一、
    精神分裂病；二、輕度智能不足。」，被告之家族中有智能
    不足及精神疾病之遺傳傾向，被告本人又有產傷及小兒麻痺
    之病史，嬰幼兒時期開始即發展落後，童年時期亦未曾接受
    適當之特殊教育，以上綜合因素導致其智能較一般人低落，
    青春期開始出現情緒不穩及幻聽等精神症狀，近幾年更成為
    其症狀核心，常因幻聽之指使作出不符現實之行為，現實感
    、判斷能力及衝動控制能力亦退化。被告於案發當日（指94
    年9月11日之加重竊盜犯行）亦出現幻聽，並在幻聽指使下
    產生「燉鸚鵡給先生吃」的怪異想法與偷竊之不適當行為。
    綜合以上所述，就精神醫學之觀點，考量其輕度智能不足及
    精神分裂病之雙重影響，其犯行雖為幻覺所指使，但部份動
    機亦出於個人需求，且使用有技巧之手段，故推測被告於犯
    案當時之精神狀態屬「精神耗弱」而未達「心神喪失」之程
    度。以臨床醫學之角度，建議被告接受持續之精神治療一節
    ，有國軍新竹醫院94年10月25日醫順字第0940001157號函暨
    其所附國軍新竹醫院精神科精神鑑定報告書1份存卷可查（
    見本院卷第73至81頁）。是被告於本件事實欄（二）所載之
    竊盜行為時，其對於外界之判斷能力，較普通人平均程度顯
    然減退，已達精神耗弱之程度，為精神耗弱之人，應堪認定
    ，爰依刑法第19條第2項規定減輕其刑。前述刑之加重減輕
    ，先加後減之。爰審酌被告素行不佳，屢犯竊盜罪仍不知自
    省，漠視他人財產法益，兼衡其所竊得財物價值，且有智能
    障礙並精神分裂病等疾病，工作能力低於常人，謀生本屬不
    易，其配偶黃增喜年逾7旬，育有8名子女，最年幼者僅4歲
    ，此有戶口名簿1份為據（見速偵字第1214號偵查卷第18、
    19 頁），經濟情況不佳及其犯後尚能坦認犯行等一切情狀
    ，量處如主文所示之刑，並諭知易科罰金之折算標準。
據上論斷，應依刑事訴訟法第273條之1第1項、第299條第1項前
段，刑法第56條、第321條第1項第2款、第3款、第47條、第19條
第2項、第41條第1項，罰金罰鍰提高標準條例第2條，判決如主
文。
本案經檢察官魏廷勳到庭執行職務。
中　　華　　民　　國　　94　　年　　11　　月　　25　　日
                        刑事第四庭  法  官  蔡欣怡
以上正本證明與原本無異。
如不服本判決，應於判決送達後10日內向本院提出上訴狀 (應附
繕本 )，上訴於臺灣高等法院。
中　　華　　民　　國　　94　　年　　11　　月　　25　　日
                                    書記官  謝國聖
附錄本案論罪科刑法條全文：
刑法第321條第1項第2、3款
犯竊盜罪而有左列情形之一者，處六月以上五年以下有期徒刑：
二  毀越門扇、牆垣或其他安全設備而犯之者。
三  攜帶兇器而犯之者。
